【裁判字號】    97,訴,3063
【裁判日期】    980415
【裁判案由】    妨害自由
【裁判全文】
臺灣彰化地方法院刑事判決              97年度訴字第3063號
公  訴  人  臺灣彰化地方法院檢察署檢察官 
被      告  許維
            陳億聰
            李嘉文
            陳信宏
            王福基
            李傳琳
上列被告等因妨害自由等案件，經檢察官提起公訴（97年度少連
偵字第75號及97年度偵字第8242號），判決如下：
    主  文
己○○共同以其他非法方法剝奪人之行動自由，處有期徒刑捌月
。又共同以強暴使人行無義務之事，未遂，處有期徒刑月。應
執行有期徒刑拾月。
戊○○共同以其他非法方法剝奪人之行動自由，處有期徒刑柒月
。又共同以強暴使人行無義務之事，未遂，處有期徒刑月。應
執行有期徒刑玖月。
庚○○共同以強暴使人行無義務之事，未遂，處有期徒刑貳月，
如易科罰金，以新臺幣壹仟元折算壹日。
甲○○共同以強暴使人行無義務之事，未遂，累犯，處有期徒刑
月，如易科罰金，以新臺幣壹仟元折算壹日。
丁○○共同以其他非法方法剝奪人之行動自由，處有期徒刑陸月
，如易科罰金，以新臺幣壹仟元折算壹日。
丙○○共同以其他非法方法剝奪人之行動自由，處有期徒刑陸月
，如易科罰金，以新臺幣壹仟元折算壹日。
丁○○、丙○○其餘被訴部分均無罪。
    事   實
一、己○○（綽號小寶、阿宏）曾於民國94年間，因傷害案件，
    經臺灣臺中地方法院判處有期徒刑4 月確定，又因殺人案件
    ，經臺灣高等法院臺中分院以94年度少上訴字第70號判處有
    期徒刑6 年6 月確定，上開傷害案件嗣經臺灣高等法院臺中
    分院刑事裁定減刑為有期徒刑2 月，並與殺人案件定應執行
    刑為有期徒刑6 年7 月確定，甫於97年5 月6 日假釋並付保
    護管束，現仍在假釋中。甲○○曾於92年間，因妨害自由及
    強盜案件，經臺灣臺中地方法院以92年度少訴字第18號分別
    判處有期徒刑10月及3 年10月，定應執行刑為有期徒刑4 年
    6 月，妨害自由部分再經該院以96年度聲減字第2466號裁定
    減刑為有期徒刑5 月，並與強盜部分定應執行刑為有期徒刑
    為4 年2 月確定，甫於97年1 月10日假釋付保護管束，並於
    97 年1月31日保護管束期滿而執行完畢。己○○得知乙○○
    曾於93年9 月30日在臺中縣沙鹿鎮向丙○○調支票1 紙（支
    票號碼AS0000000 號，發票人為丙○○之子丁○○，發票日
    為93年10月30日，付款人為臺灣中小企業銀行沙鹿分行及面
    額為新台幣〈下同〉20萬元），並以該支票（下稱為系爭支
    票）為擔保，向侯潔利（重利罪嫌部分由臺灣臺中地方法院
    檢察署另行偵辦）借款現金20萬元，因乙○○事後無法清償
    ，侯潔利乃向發票人丙○○、丁○○2 人請求清償票款等情
    ，而己○○、戊○○與丁○○係舊識，故丁○○委請己○○
    幫忙討債，己○○遂表示由丙○○、丁○○父子2 人負責約
    乙○○出面，再由渠等進行催討債務，丙○○、丁○○2人
    均明知己○○及戊○○等人欲以剝奪人之行動自由方式進行
    討債，竟與己○○、戊○○共同基於犯意聯絡及行為分擔，
    由丙○○邀乙○○於97年6 月10日19、20時許，前來其位於
    臺中縣沙鹿鎮○○路00巷0 號住處會面，之後丙○○再打電
    話通知己○○，而己○○即約與有共同以剝奪人行動自由之
    犯意聯絡之戊○○、蘇昭福（通緝中）及姓名年籍不詳、綽
    號「阿弟」之成年男子等人一同前來丙○○上開處所，戊○○隨即站在丙○○住處門口，負責阻止乙○○離去，而己○○、蘇昭福及「阿弟」則在屋內對乙○○進行討債工作，期
    間，丙○○在旁要求乙○○打電話向友人拿錢來還償，稍後
    丙○○藉故外出，因乙○○無法償還借款，蘇昭福及「阿弟
    」便出手毆打乙○○，直至當晚9 時許，己○○遂取出自己
    所有之電擊棒、手銬（己○○稱已丟棄，未扣案），由「阿
    弟」持電擊棒毆打乙○○，一邊要求其打電話向他人借款，
    因乙○○不堪己○○等人毆打，遂向友人借得現金4 萬元，
    並請友人送到丙○○之住處，由己○○收受後，惟因乙○○
    未能籌得更多款項，己○○、戊○○、蘇昭福及「阿弟」於
    當晚10時許，將乙○○銬上手銬並押解乙○○上車時，丁○○出現在門口並訊問己○○追討債務情形，己○○表示已拿
    到現金4 萬元，丁○○則請己○○將該筆款項轉交予侯潔利
    。之後，由戊○○駕車，將乙○○帶往位於臺中縣沙鹿鎮某
    訓狗場，並將乙○○銬住在地樁，繼續毆打、電擊，一直要
    求乙○○打電話借錢償債，因乙○○已無法再籌得款項，且
    同意於97年6 月25日清償餘額，另找友人前來擔保，己○○
    、戊○○、蘇昭福及阿弟等人始於翌日凌晨1 、2 時許同意
    釋放乙○○，由該名友人接送乙○○離開（傷害部分未據告
    訴），乙○○因而遭己○○等人以前開非方法剝奪行動自由
    達數小時之久。
二、因乙○○未依約於97年6 月25日償還借款，丙○○及丁○○
    2 人知悉乙○○通常會於每星期三或每星期五前往位於彰化
    縣伸港鄉慈仙宮，而丁○○之友人顏年偉知道如何前往，故
    丁○○、丙○○於97年7 月22日打電話告知己○○上開訊息
    ，己○○遂於當晚7 時許，約戊○○、蘇昭福、甲○○、庚○○等人在丙○○上揭處所集合後，再前往彰化向乙○○要
    債，而戊○○於前往丙○○住處途中，遇到不知情之王洲
    （業經檢察官為不起訴處分）及少年王00（另案由本院少年
    法庭調查中）一同前往。渠等在丙○○住處集合後，不知情
    之顏年偉（業經檢察官為不起訴處分）則答應丙○○及丁○○，會幫己○○等人帶路去找乙○○，旋由庚○○駕駛車牌
    號碼00 -0000號自用小客車（下稱A 車），搭載戊○○、顏
    年偉、王00、王洲，另由甲○○駕駛車牌號碼0000-0 0號
    自用小客車（下稱B 車）搭載己○○、蘇昭福，一同前往彰
    化縣伸港鄉。果於當晚8 時許，渠等在彰化縣伸港鄉○○路
    000 號前遇乙○○駕駛車牌號碼00-0000 號自用小客車，己○○及戊○○認為機不可失，己○○、戊○○、甲○○、庚○○及蘇昭福遂萌生共同基於強暴使人行無義務之事之犯意
    聯絡，由己○○及戊○○分別立即指示甲○○及庚○○以一
    前一後方式，包夾乙○○所駕駛之車輛，乙○○察覺有異，
    欲迴轉離開，甲○○及庚○○分別駕車擋住乙○○之車輛，
    乙○○尋隙欲再度迴轉逃離，己○○見狀立即跳下車，敲打
    乙○○之車窗、拍打且欲開啟車門，要求乙○○下車，乙○○不敢下車，奮力將車駛離，庚○○、甲○○旋以高速駕車
    在後追逐，欲以人多勢眾、包夾圍堵之方法強制乙○○停車
    、還債。嗣於同日晚間21時許，乙○○將車駛至彰化縣警察
    局和美分局伸港分駐所外，下車向員警求助，始得脫困，並
    由警當場逮捕車號A 車上之戊○○、庚○○、顏年偉、王
    洲、少年王00，而B 車上之己○○、甲○○、蘇昭福等人則
    趁隙逃逸，嗣始循線查獲上情。
三、案經乙○○訴由彰化縣警察局和美分局報請臺灣彰化地方法
    院檢察署檢察官偵查起訴。
    理  由
一、本案全部卷證所涵括之供述證據及非供述證據，經本院依法
    踐行調查證據程序，公訴人及被告等人均不爭執各該證據之
    證據能力，且亦查無依法應排除其證據能力之情形，是後述
    所引用證據之證據能力均無疑義，亦均併先敘明。
二、訊據被告己○○於本院審理中對上揭事實供認不諱，而被告
    戊○○、丁○○、丙○○、庚○○及甲○○等人則均否認上
    揭犯行，被告戊○○辯稱：於97年6 月10日晚上，其僅在丙○○住處門口站著，並沒有防止乙○○離去的意思，至於97
    年7 月22日晚上，其也沒有脅迫乙○○還債的意思云云；而
    被告甲○○則辯稱：於97年7 月22日，伊沒有脅迫乙○○云
    云；而被告庚○○則辯稱：97年7 月22日晚上，案發當時車
    子是戊○○所駕駛，事後乙○○將車子停放在分駐所外面，
    員警出來處理，當時因戊○○無駕駛執照，伊才同意與戊○○換位子，以致誤會案發當時車子係伊所駕駛云云；而被告
    丁○○則辯稱：於97年6 月10日晚上，案發時，其台中龍井
    上班，並不在現場云云；而被告丙○○則辯稱：於97年6 月
    10日，是己○○委伊請乙○○出面協商，中途其有事出外，
    並不知己○○、戊○○等人有以妨害乙○○行動自由方式討
    債云云。經查：
(一)、關於戊○○部分
    上揭事實，業據被告戊○○於警詢、偵查及本院準備程序中
    均自白不諱，核與告訴人乙○○於偵查中指述內容，以及證
    人即同案被告即己○○、庚○○及顏年偉等人於偵查中證述
    情節互相吻合，足見被告戊○○自白內容核與真實相符，而
    其事後翻供之詞，顯係臨訟杜纂之詞，委無足採。
(二)、關於庚○○部分
    被告庚○○於警詢及偵查中對於案發當時，A 車是由其駕駛
    並附載戊○○、顏年偉、王○○及王泯洲至伸港鄉，因戊○○說告訴人欠朋友錢未還，指示其開車追告訴人所駕駛之車
    輛，欲攔下告訴人討錢等情供認不諱，又證人即同案被告戊○○於偵查中證述：「是庚○○開車擋及追被害人，是警察
    來才換位子」等語，且與庚○○搭載同一部車子之顏年偉、
    王洲及少年王00等人於警詢中一致證述：案發當時是由庚○○駕車追被害人所駕駛車輛等情，核與庚○○上開自白內
    容相吻，故被告庚○○事後辯稱：案發當時並不是其駕駛A
    車等語，顯係事後推諉卸責之詞，實難採信。
(三)、關於甲○○部分
    被告甲○○於警詢中對於97年7 月22日晚上8 時30分，其與
    戊○○、王泯洲、顏年偉、王宏維等人分乘A 、B 車至彰化
    縣伸港鄉濱二路慈仙宮附近，對乙○○所駕駛之車輛進行攔
    截欲進行討債，而當時A 車係其所駕駛乙節供認不諱（詳見
    甲○○於97年9 月3 日警詢筆錄），而告訴人乙○○於97年
    7 月23日偵查中證述：「因6 月25日我沒有辦法籌到16萬元
    ，我一直都不敢回家，昨天他們不知怎麼打聽而找到我，我
    車子剛剛開到廟，情形不太對，有人暗示我，他們要來找我
    ，我看到他們的車子，不知後面還有1 部，前面那部車看到
    我要調頭走，就逆向擋住我的前面，後面那部車子也開過來
    擋住我的後面，因與前面車子有30公分空隙，故我的車子左
    轉，那一部車也追過來擋在我前面，我就再調頭回來就碰到
    戊○○的車，他們車跳3 個人下來，要開我車門，敲車窗，
    有1 個人擋在前面，我開車往前衝，調頭往分駐所跑，他們
    開車在巿內追我，1 部在我旁邊，以8 、90公里速度闖紅燈
    追我，我衝到派出所門口停下來，他們停在派出所前30、40
    公尺的紅綠燈等，警員跑出來看我，我向他說前有2 部車要
    押我，警察叫巡邏過來，就在前面抓到他們1 部車」等語，
    足徵案發當時甲○○所駕駛車輛係以時速80、90公里高速追
    逐告訴人，並闖紅燈，欲攔下告訴人討債，途中甚至逆向阻
    擋告訴人所駕車輛，以此方式強制告訴人償還債務，故被告
    甲○○事後否認其犯行，顯係卸責之詞不足採信。
(四)、關於丙○○部分
    訊據被告丙○○對於97年6 月10日晚間，是由其負責約乙○○至其住處，再打電話請己○○等人至其住處對乙○○進行
    討債等情供認不諱，又證人即共同被告戊○○於97年7 月29
    日偵查中證述：「是丁○○的爸爸叫我們4 人去他家」及「
    （問當時丁○○的爸爸有與你們一起討債？）那時他爸爸有
    跟乙○○說話，好像是叫乙○○打電話給朋友拿錢，那是手
    銬還沒拿出來，電擊棒已經拿出來了」等語，依戊○○上開
    所述及前揭自白內容，當時戊○○到丙○○家後，隨即在門
    口看守，阻止乙○○離去，而己○○、蘇昭福及「阿弟」等
    其中一人已拿出電擊棒，丙○○已知乙○○已遭剝奪行動自
    由，仍在旁要乙○○打電話向友人拿錢，況且己○○等人與
    乙○○並無債務，而係丙○○打電話通知己○○等人前來幫
    忙討債，故丙○○對己○○等人以妨害自由方式向乙○○追
    討債務應有認識，被告丙○○事後否認之詞，顯係卸責之語
    ，不足採信。
(五)、關於丁○○部分
 1、證人即共同被告戊○○於97年7 月23日偵查中證述「小寶說
    票是丁○○的，是丁○○委託的……」，並於97年7 月29
    日偵查中證述「（問於97年6 月10日你與綽號阿宏、阿弟及
    阿猴3 名男子一同在丁○○家，把乙○○打一頓之後，又把
    他用手銬銬起來，並把他載到沙鹿鎮一個養狗的工寮，並用
    電擊棒電他，目的是為了要幫丁○○討債？）是我與阿宏，
    阿弟與阿猴一起去的，是為了要替丁○○討20萬元的債，當
    天討到4 萬元，錢被丁○○拿走，是乙○○叫朋友拿4 萬元
    到丁○○家」等語。再查，證人即共同被告己○○於97 年9
    月3 日偵查中亦證述：「（問你是否在97年6 月10日與戊○○及另外綽號阿猴、阿弟，你們4 人拿電擊棒及手鍺銬去電
    乙○○及毆打乙○○？）本來是丁○○在他家委託我去討債
    ……那時我沒有看到丁○○的爸爸」等語。又查，被告丁○○於97年10月8 日偵查中亦供述「（問他們要打乙○○從你
    家押到訓狗場時，他們出去時你剛好要回來，你有看到他們
    要把人押出去並且你有和己○○講話？）是，我問己○○，
    乙○○錢有沒有跟他們處理，他們說4 萬有拿到，我知道他
    們要把人帶走，但我不知道他們要把人帶到哪裡」等情，依
    常情而言，丁○○若事先不知己○○及戊○○剝奪乙○○行
    動自由之目的係為幫其追討債務，又豈會向己○○追問討債
    之情況，且丁○○上開供述內容核與己○○及戊○○上開證
    詞相吻，足證戊○○、己○○及丁○○上開所言均非虛言。
 2、再者，於97年6 月10日，告訴人在丁○○住處遭己○○、戊○○、蘇昭福及阿弟等人剝奪行動自由後，再持電擊棒毆打
    告訴人討債，告訴人遂請友人當晚拿4 萬元償還一部分債務
    ，依該4 萬元為何人拿去？如何處理？依證人即共同被告戊○○所述該款項係丁○○所拿取（詳如戊○○上開前述），
    共同被告己○○亦於97年9 月3 日偵查中證述「乙○○有借
    到4 萬元，丁○○當場叫我把4 萬元拿給侯潔利，4 萬元拿
    進來時丁○○也在」等語，又證人侯潔利於97年10月7 日偵
    查中亦證述：「丁○○曾經叫一個我不認識的年輕男子，在
    中港路的麥當勞給我」等語及當庭指認該名不認識的年輕男
    子即為己○○等語，綜上所述，足見己○○確實依丁○○之
    指示，要將乙○○所交付之現金4 萬交付予侯潔利，故被告
    丁○○與己○○、戊○○、蘇昭福及阿弟等人間具有犯意聯
    絡應可認定。
(六)、此外，復有丁○○提供系爭支票1 紙扣案在卷可參。綜上所
    述，本案事證明確，被告己○○、戊○○、丁○○、丙○○
    、甲○○及庚○○等人上開犯行均洵堪認定。
三、論罪科刑：
(一)、核被告己○○、戊○○2 人所為均係犯刑法第302 條第1 項
    以其他非法方法剝奪行動自由罪及刑法第304 條第2 項、第
    1 項以強暴使人行無義務之事之未遂罪，而被告丙○○及丁○○2 人所為均係犯刑法302 條第1 項以其他非法方法剝奪
    行動自由罪，被告甲○○及庚○○等人所均犯刑法第304 條
    第2 項、第1 項以強暴使人行無義務之事之未遂罪。
(二)、又刑法第302 條之妨害自由罪，係妨害他人自由之概括的規
    定，故行為人具有一定目的，以非法方法剝奪人之行動自由
    者，除法律別有處罰較重之規定，應適用各該規定處斷外；
    如以使人行無義務之事，或妨害人行使權利為目的，而其強
    暴、脅迫復已達於剝奪人行動自由之程度，即祇成立本罪，
    不應再依同法第304 條論處。誠以此項使人行無義務之事，
    或妨害人行使權利之低度行為，應為剝奪人行動自由之高度
    行為所吸收，不能以其目的係在使人行無義務之事，或妨害
    人行使權利，認為係觸犯刑法第302 條第1 項及第304 條第
    1 項之二罪名，依同法第55條，從一重處斷（最高法院92年
    度臺上字第6560號判決要旨參照），故事實欄一所示之人以
    妨害自由方式，以使告訴人行無義務之事，應僅成立成立刑
    法第302 條之妨害自由罪。被告己○○、戊○○、丙○○、
    丁○○、蘇昭福及共犯「阿弟」就事實欄一所示之妨害自由
    罪部分，互有犯意聯絡及行為分擔，為共同正犯。又被告己○○、戊○○、甲○○及庚○○等人就事實欄二所示之強制
    未遂罪，有犯意聯絡及行為分擔，亦為共同正犯。而己○○
    等人以高速追逐及攔阻告訴人所駕駛之車輛方式來追討債務
    ，已著手於強制罪之實行，因未攔阻成功，以致追討債務未
    果，乃屬未遂犯，爰依刑法第25條第2 項規定，按既遂犯之
    刑減輕之。
(三)、被告甲○○有事實欄內所示之徒刑執行完畢，此有臺灣高等
    法院被告全國前案紀錄表乙紙附卷可稽，其受此有期徒刑執
    行完畢後，5 年以內再犯有期徒刑以上之罪，應依累犯規定
    加重其刑（先加後減）。
(四)、爰審酌被告丁○○、丙○○、己○○、戊○○、庚○○、甲○○等人之平日素行、犯罪之動機及目的均僅為達解決丁○○與告訴人務之目的，即以剝奪告訴人之行動自由方式討債
    ，事後告訴人未依約履行債務，己○○、戊○○、庚○○、
    甲○○等人再以攔車之強暴方式進行討債對社會治安所生危
    害之程度甚巨，而涉案情節以己○○為最重、戊○○次之，
    ，惟犯後除己○○坦承犯行外，其餘均否認犯行，態度不佳
    等一切情狀，分別量處如主文所示之刑，並就己○○、戊○○部分定應執行刑，其餘被告均諭知易科罰金之折算標準。
    至於扣案之系爭支票非本件犯罪所用之物，不符合刑法第38
    條第1項第2款之規定，不另為沒收宣告，附此敘明。
四、無罪部分：
(一)、公訴意旨另以：被告丙○○、丁○○與戊○○、己○○共同
    基於強暴、脅迫使人行無義務之事之犯意聯絡，再由己○○
    找來具有共同犯意聯絡之蘇昭福、甲○○、庚○○等人前往
    彰化縣伸港鄉，以高速駕車在後追逐及包夾圍堵之方法脅迫
    乙○○停車、還債，因認被告丙○○、丁○○均涉犯刑法第
    30 4條第2 項、第1 項之強制未遂罪等語。
(二)、按犯罪事實應依證據認定之，無證據不得認定犯罪事實，又
    不能證明被告犯罪者，應諭知無罪之判決，刑事訴訟法第15
    4 條第2 項、第301 條第1 項分別定有明文。又認定不利於
    被告之事實，須依積極證據，苟積極證據不足為不利於被告
    事實之認定時，即應為有利於被告之認定（最高法院30年上
    字第816 號判例意旨參照）；事實之認定，應憑證據，如未
    能發現相當之證據，或證據不足以證明，自不能以推測或擬
    制之方法，以為裁判基礎（最高法院40年臺上字第86號判例
    意旨參照）；認定犯罪事實所憑之證據，雖不以直接證據為
    限，間接證據亦包括在內；然而無論直接或間接證據，其為
    訴訟上之證明，須於通常一般之人均不致有所懷疑，而得確
    信其為真實之程度者，始得據為有罪之認定（最高法院76年
    臺上字第4986號判例意旨參照）。
(三)、公訴人認定被告丙○○、丁○○涉有強制未遂罪嫌，無非係
    以證人即共同被告己○○、戊○○及顏年偉等人於警詢、偵
    訊時之均證述案發前，被告丙○○與丁○○2 人有請顏年偉
    帶己○○等人去彰化縣伸港鄉廟宇找告訴人乙節作為主要論
    據。訊據被告丙○○、丁○○2 人堅決否認有上開強制未遂
    之犯行，均辯稱：渠等並不在案發現場，也不知道己○○等
    人會駕車以高速行駛追逐告訴人所駕駛車輛並加以攔阻等語
    。經查，本件係己○○、甲○○、戊○○及顏年偉等人至伸
    港鄉慈仙宮，才發現告訴人所駕駛自用小客車在旁，己○○
    因而指示甲○○、戊○○及顏年偉等人以駕車追逐並包夾告
    訴人所駕駛車輛，此有共同被告己○○、甲○○、戊○○及
    顏年偉於警詢及偵查筆錄在卷可，故己○○等人以駕車追逐
    並包夾告訴人所駕駛車輛行為，應係己○○等人臨時所為，
    依常理而言，丙○○及丁○○等人當時並不在現場，又如何
    事先預知己○○等會以攔車方式強制告訴人還債，進而與己○○等人有犯意聯絡，故被告丙○○及丁○○2 人之辯詞並
    非無據。本件公訴人所舉之證據，既無法證明被告丙○○、
    丁○○與己○○等人有犯意聯絡，且本院在得依或應依職權
    調查證據之範圍內，復查無其他積極證據，足以證明被告丙○○、丁○○確有公訴人所指強暴使人行無義務之事之犯行
    ，要屬不能證明被告丙○○、丁○○犯罪，按諸前揭說明，
    自應諭知被告丙○○、丁○○無罪之判決。
據上論斷，應依刑事訴訟法第299 條第1 項前段、第301 條第1
項，刑法第28條、第302 條第1 項、第304 條第2 項、第1 項、
第25條第2 項、第47條第1 項、第41條第1 項前段、第51條第5
款，刑法施行法第1 條之1 第1 項、第2 項前段，判決如主文。
本案經檢察官鄭少到庭執行職務。
中    華    民    國    98    年    4     月    15    日
                  刑事第六庭    審判長法  官  王義閔
                                      法  官  鄭舜元
                                      法  官  鮑慧忠
以上正本證明與原本無異。
如不服本判決應於收受判決後10日內向本院提出上訴書狀，並應
敘述具體理由；其未敘述上訴理由者，應於上訴期間屆滿後20日
內向本院補提理由書 (均須按他造當事人之人數附繕本)「 切勿
逕送上級法院」。
告訴人或被害人對於判決如有不服具備理由請求檢察官上訴者，
其上訴期間之計算係以檢察官收受判決正本之日期為準。
中    華    民    國    98    年    4     月    15    日
                                      書記官  陳秀娟
附錄本案論罪科刑法條：
中華民國刑法第302條：
以強暴、脅迫使人行無義務之事或妨害人行使權利者，處三年以
下有期徒刑、拘役或三百元以下罰金。
前項之未遂犯，罰之。
中華民國刑法第304條
（強制罪）
以強暴、脅迫使人行無義務之事或妨害人行使權利者，處 3 年以
下有期徒刑、拘役或 3 百元以下罰金。
前項之未遂犯罰之。

司法院資訊處製作；財團法人民間司法改革基金會備份。
